最高法院刑事判決　　　　　　九十六年度台上字第一四二０號
上　訴　人　台灣高等法院台中分院檢察署檢察官
被　　　告　甲○○
　　　　　　乙○○
上 列一 人
選任辯護人　黃興木律師
被　　　告　丙○○　男民國○○年○月○○日生
　　　　　　　　　　身分證統一編號：Ｚ000000000
　　　　　　　　　　住台灣省彰化縣鹿港鎮頂番里人和巷20號
　　　　　　　　　　居台灣省彰化縣鹿港鎮棋盤巷10之9號
上列上訴人因被告等違反政府採購法案件，不服台灣高等法院台
中分院中華民國九十五年八月三十日第二審更審判決（九十四年
度上更(一)字第八二號，起訴案號：台灣彰化地方法院檢察署八十
九年度偵字第五六二五、八０五五、八二七一、八二七二、八二
七三、八二七四、八二七五、八二七六、八八一二、九六一０、
九六二七號），提起上訴，本院判決如下：
　　主  文
原判決關於甲○○、乙○○、丙○○部分撤銷，發回台灣高等法
院台中分院。
    理  由
本件原判決以公訴意旨略稱：被告丙○○係彰化縣鹿港鎮鎮民代
表會代表，為依據法令從事公務之人員。民國八十八年間，許富
貴（經第一審法院通緝中）向彰化縣政府勞工局局長謝雙喜、彰
化縣鹿港鎮鎮長李棟樑關說（謝雙喜、李棟樑經原審判決無罪，
未據檢察官上訴），共同基於經辦公共工程舞弊，以圖利許富貴
等人之犯意聯絡，由李棟樑指示不知情之鹿港鎮公所承辦人，於
八十八年十一月一日函請彰化縣政府將「鹿港鎮生態性休閒公園
二期工程」委由鹿港鎮公所發包施工，再由謝雙喜簽請不知情之
彰化縣縣長阮剛猛核准。謝雙喜並向許富貴透露上開工程總預算
為新台幣（下同）九千萬元，許富貴即著手借牌圍標事宜，邀集
先亨營造有限公司（下稱先亨公司）負責人即被告甲○○、彰昌
營造股份有限公司負責人即被告乙○○（原名李振財）及其他廠
商負責人、會計共同基於意圖影響上開工程決標價格，以協議不
為價格競爭之犯意聯絡，由許富貴指定各協議廠商之投標金額，
並製作不實之投標單，計畫由先亨公司以七千九百五十萬元得標
。許富貴為防止未經協議之廠商參與投標，另與丙○○、洪若茂
（已判刑確定）、郭勝晏（已判決無罪確定）及不詳姓名者共同
基於意圖使廠商不為投標，而施強暴、脅迫之犯意聯絡，於八十
九年七月三十一日開標當日上午，在鹿港鎮公所大門及其附近，
伺機以強暴、脅迫方式截堵未經協議之廠商投標。同日上午十時
許，法務部調查局中部地區機動工作組調查員張彥文、朱光權持
投標紙袋佯裝參與投標，行至鹿港鎮公所大門附近，即遭郭勝晏
及某不詳姓名男子攔下，脅迫其坐上洪若茂駕車之小客車，載至
鹿港鎮公所後方「福寧宮」，再由丙○○予以詢問。嗣丙○○見
情況有異，拔腿而逃，經張彥文、朱光權當場依法逮捕。圍標集
團獲知丙○○遭逮捕後，旋四散走避，致著手實施之圍標強暴行
為未得逞。同一時間，金宏林營造有限公司負責人蔡聰勳持投標
文件欲進入鹿港鎮公所內投標，郭勝晏趨前攔阻時，亦經調查員
逮捕。鹿港鎮公所承辦人員因檢察官告知上開工程涉有圍標情事
，乃依政府採購法規定不予開標決標等情。因認丙○○涉有政府
採購法第八十七條第一項意圖使廠商不為投標，而施強暴、脅迫
罪嫌；甲○○、乙○○涉有同條第四項意圖影響決標價格，而以
協議使廠商不為價格之競爭罪嫌。經審理結果，認不能證明被告
等犯罪，爰撤銷第一審關於被告等部分之科刑判決，改判諭知被
告等無罪。固非無見。
惟查原判決謂本件固堪認定甲○○、乙○○等人均係配合許富貴
就「鹿港鎮生態性休閒公園二期工程」，分別出借其公司之名義
投標、陪標，而共同意圖影響該工程之決標價格，不為價格之競
爭。但綜合證人王春長等人之證言，充其量僅能證明許富貴有個
別尋找廠商意圖圍標之情事，無從證明有何公訴意旨所稱事先以
協議之方式，不為價格競爭之犯意聯絡（見原判決第十一頁第十
九行至第二十二行，第十六頁第十一行至第十五行）。既云甲○
○、乙○○及許富貴「共同意圖影響該工程之決標價格，不為價
格之競爭」，似認彼等已有不為價格競爭之協議，乃又謂不能證
明其「事先以協議之方式，不為價格競爭之犯意聯絡」，所為論
敘前後齟齬，自有判決所載理由矛盾之違誤。原判決復謂檢察官
當場將所有標單拆封後，先亨公司之投標金額適與底價相同，且
為最低標，倘非檢察官進行偵辦，則將由先亨公司得標。益徵本
件工程確由許富貴主導圍標，並由甲○○以先亨公司名義配合許
富貴決定之價格參與投標，而不為價格之競爭無訛。至相關標單
及押標金等事宜，雖係先亨公司製作、支付，僅可認甲○○係配
合許富貴之要求而為，不能據以認定先亨公司並非容許許富貴借
用其名義投標（見原判決第九頁第十二行至第二十一行）。究竟
甲○○等人係以協議而不為價格之競爭？抑或出借先亨公司名義
予許富貴投標？理由之敘述亦屬含混不清，同有可議。又乙○○
在法務部調查局彰化縣調查站供稱：「……許富貴即打電話至本
公司找我表示：該工程係由他爭取的，希望本公司別跟他搶標，
並配合他參加陪標。我因與他是同鄉，又是十多年的朋友，就答
應他的請求。」等語；復於檢察官偵查中表示其於調查站所為之
陳述均屬實在（見調查卷八十九年十月二十六日調查筆錄、八二
七四號偵查卷第九頁）。如果不虛，能否謂非以協議不為價格之
競爭？亦饒有再事探求餘地。再，原判決以共同被告李重林、林
水木、甲○○、李宜臻及陳麗娟等人，在第一審法院均未表示在
鹿港鎮公所門前，有遭人攔阻之情事，無從認定丙○○已著手實
施暴力圍標之強暴、脅迫行為（見原判決第二十一頁第十一行至
第二十二頁第十行）。但李重林等人既被訴共同以協議不為價格
之競爭，則其前往鹿港鎮公所參與投標而未遭到攔阻，施加強暴
、脅迫，似屬當然，是否適為丙○○未著手實行犯罪之論據，併
應研求說明，期臻明確。上訴意旨指摘原判決違背法令，尚非全
無理由，應認關於被告等部分仍有撤銷發回更審之原因。
據上論結，應依刑事訴訟法第三百九十七條、第四百零一條，判
決如主文。
中　　華　　民　　國　九十六　年　　三　　月　二十二　日
                      最高法院刑事第二庭
                          審判長法官  紀　俊　乾
                                法官  黃　正　興
                                法官  陳　東　誥
                                法官  林　立　華
                                法官  陳　晴　教
      本件正本證明與原本無異
                                      書  記  官
中　　華　　民　　國　九十六　年　　三　　月　二十六　日
                                                      G
